臺灣新竹地方法院刑事判決
108年度易字第964號
公  訴  人  臺灣新竹地方檢察署檢察官
被      告  范先雄


輔  佐  人  范紹達
即被告之父          

指定辯護人  本院公設辯護人林建和  
上列被告因詐欺案件，經檢察官提起公訴（108年度偵字第6216
、7892號），本院判決如下：
    主  文
戊○○幫助犯詐欺取財罪，處有期徒刑伍月，如易科罰金，以新
臺幣壹仟元折算壹日。
    事  實
一、戊○○依其社會生活之通常經驗與智識思慮，已預見將己管領
    之金融機構帳戶存摺、提款卡及密碼等物提供非屬親故或互
    不相識之人使用，有遭他人利用作為財產犯罪所得財物匯入
    及提領工具之可能，將對詐欺取財正犯所實行之詐欺取財罪
    行施以一定助力，仍基於縱令他人以其所管領之金融機構帳
    戶實行詐欺取財犯行亦不違其本意之幫助犯意，於民國108
    年1月14日前某時，在不詳處所，將其於第一商業銀行東門
    分行帳號00000000000號帳戶（下稱第一銀行帳戶）、安泰
    商業銀行新竹分行帳號00000000000000號帳戶（下稱安泰銀
    行帳戶）、彰化商業銀行新竹分行帳戶00000000000000號帳
    戶（下稱彰化銀行帳戶）、臺灣銀行新竹分行帳號00000000
    0000號帳戶（下稱臺灣銀行帳戶）（及與本案無關之中華郵
    政帳號00000000000000號帳戶）之存摺、提款卡及密碼，寄
    交予某詐騙集團成員使用。嗣該詐騙集團成員取得上開帳戶
    存摺、提款卡後，即共同意圖為自己不法之所有，於如附表
    各編號所示之時間，以如附表各編號所示之詐騙手法，詐騙
    如附表各編號所示之人，致如附表各編號所示之人陷於錯誤
    ，依指示分別於如附表各編號所示之匯款時間、方式，匯款
    如附表各編號所示之金額至戊○○上開銀行帳戶內。嗣如附表
    所示之人察覺有異，分別報警處理，始查悉上情。
二、案經丑○○訴由嘉義縣政府警察局中埔分局報告臺灣嘉義地方
    檢察署檢察官陳請臺灣高等檢察署檢察長令轉臺灣新竹地方
    檢察署偵辦；及丁○○、壬○○、己○○、甲○○、庚○○、丙○○、子
    ○○、辛○○訴由新竹市警察局第一分局報告臺灣新竹地方檢察
    署檢察官偵查起訴。
    理  由
一、證據能力部分：按被告以外之人於審判外之言詞或書面陳述
    ，除法律有規定者外，不得作為證據。被告以外之人於審判
    外之陳述，經當事人於審判程序同意作為證據，法院審酌該
    言詞陳述或書面陳述作成時之情況，認為適當者，亦得為證
    據。當事人、代理人或辯護人於法院調查證據時，知有第15
    9條第1項不得為證據之情形，而未於言詞辯論終結前聲明異
    議者，視為有前項之同意。刑事訴訟法第159條第1項、第15
    9條之5分別定有明文。經查，本判決以下所引用之證據資料
    ，被告及辯護人於本院準備程序表示無意見，迄於言詞辯論
    終結前亦未聲明異議，本院審酌上開證據作成時之情況，並
    無違法或不當之瑕疵，或其他不得作為證據之情形，是認上
    開證據均適當得為證據，依刑事訴訟法第159條之5第2項規
    定，均有證據能力。
二、實體部分：訊據被告就有將伊所有之第一銀行、安泰銀行、
    彰化銀行、臺灣銀行（及與本案無關之中華郵政）帳戶之存
    摺、提款卡及密碼寄予詐騙集團成員使用，幫助詐騙集團成
    員詐騙之事實，業於本院審理時坦承不諱（見本院卷第401
    頁），並據證人即擔任詐騙集團收簿及提款車手之成員癸○○
    於另案警詢及本院審理時證述明確（見少連偵103一卷第21-
    22頁即本院卷第415-416頁、本院卷第354-358頁），復有證
    人即告訴人丑○○、丁○○、乙○○、壬○○、己○○、甲○○、庚○○、
    丙○○、子○○、辛○○於警詢時指訴甚詳（見警卷第10之1-13頁
    、偵6216卷第27-28、53-54、65-66、78、90-92、111、119
    -121、132-133、149頁），及渠等提出之匯款帳戶交易明細
    及匯款申請書、自動櫃員機交易明細、新北市政府警察局海
    山分局偵查隊受理詐騙帳戶通報警示簡便格式表、金融機構
    聯防機制通報單、報案三聯單、LINE通訊軟體對話紀錄翻拍
    照片、被告之第一銀行、安泰銀行、彰化銀行、臺灣銀行帳
    戶開戶基本資料及存摺交易明細、新北市政府警察局海山分
    局搜索扣押筆錄、扣押物品目錄表、扣押物品收據（扣得被
    告戊○○之第一銀行、彰化銀行及臺灣銀行帳戶金融卡各1張
    ）、被告提出之寄交帳戶資料之交貨便服務單一紙、證人癸○○與詐騙團成員「暴走蘿莉」之微信對話內容翻拍照片等在
    卷可參（見警卷第27-43、17、49-50、51-66、74-75頁、偵
    6216卷第12-14、15-16、17-20、21-23、24、29-48、52-60
    、64-72、79-87、93-107、112-115、122-127、134-144、1
    50-157頁、新北檢偵16585卷第45-47頁、少連偵103卷一第2
    90-296頁即本院卷第429-432頁），足徵被告前揭之自白與
    事實相符。另依卷內資料無證據足證被告主觀上認識提供該
    帳戶資料作為詐騙集團成員收受、提領特定犯罪所得使用，
    會因對方提領後而產生遮斷金流以逃避國家追訴、處罰之效
    果之幫助洗錢犯意。從而，本案事證明確，被告幫助詐欺取
    財犯行堪予認定，應依法論科。
三、論罪科刑
㈠、按幫助犯之成立，主觀上行為人須有幫助故意，客觀上須有
    幫助行為，亦即需對於犯罪與正犯有共同之認識，而以幫助
    之意思，對於正犯資以助力，而未參與實施犯罪之行為者而
    言。查被告將上開銀行帳戶之存摺、金融卡及密碼交予詐欺
    集團成員作為對被害人實施詐欺取財犯罪之取款工具，提供
    詐欺取財犯行助力，所實施者非屬詐欺取財之構成要件行為
    ，且係基於幫助詐欺取財之不確定故意為之，是核被告所為
    ，係犯刑法第30條第1項前段、第339條第1項之幫助詐欺取
    財罪。被告基於幫助之犯意而為詐欺取財構成要件以外之行
    為，為幫助犯，爰依刑法第30條第2項規定，依正犯之刑減
    輕之。又被告以一同時提供4銀行帳戶（不含與本案無關之
    中華郵政帳戶）之存摺、提款卡、密碼，幫助詐欺集團成員
    先後詐騙附表編號一至十之被害人丑○○等人之財物，而觸犯
    數幫助詐欺取財罪，為想像競合犯，應依刑法第55條規定，
    從一幫助詐欺取財罪處斷。
㈡、爰審酌近年來國內多有詐欺犯案，均係使用人頭帳戶作為收
    受不法所得款項之手段，被告正值壯年，依其智識經驗實難
    謂為不知，竟仍逕為提供4家銀行帳戶資料（不含與本案無
    關之中華郵政帳戶），幫助助長詐欺惡行，對於社會秩序之
    擾亂不言而喻；惟念被告犯後已坦承犯行之犯後態度；兼衡
    被告專科畢業之教育程度、前從事助理工程師、保全之工作
    之經濟狀況及被告前罹患外傷性頸動脈海綿狀竇廔管併內頸
    動脈假性動脈瘤開刀治療、左側大腦額葉及顳葉受有損傷之
    身體健康狀況，有被告提出之國立台灣大學附設醫院診斷證
    明書及本院函調被告之台大醫院病歷資料在卷可佐（見本院
    卷第209、229頁及病歷卷），暨其犯罪之動機、目的、手段
    ；並考量附表所示各被害人受騙之情節、受騙款項非微等一
    切情狀，量處如主文所示之刑，並諭知易科罰金之折算標準
    ，以資懲戒。
四、沒收：依卷內資料尚無積極證據足認被告有實際獲得提供帳
    戶之報酬等任何犯罪所得，檢察官對此亦未提出證據加以證
    明，依「罪證有疑，利於被告」原則，本院無從就犯罪所得
    宣告沒收或追徵。
據上論斷，應依刑事訴訟法第299條第1項前段，判決如主文。
本案經檢察官周文如提起公訴，由檢察官邱宇謙到庭執行職務。
中    華    民    國   110    年     1    月    14    日
                  刑事第九庭  審判長法  官  黃沛文
                                    法  官  李建慶
　　　　　　　　　　　　　　　　　　法  官  卓怡君
以上正本證明與原本無異。
如不服本判決應於收受本判決後20日內向本院提出上訴書狀，上
訴書狀應敘述具體理由。上訴書狀未敘述上訴理由者，應於上訴
期間屆滿後20日內補提理由書狀於本院(均須按他造當事人之人
數附繕本 )「切勿逕送上級法院」。
中　　華　　民　　國　　110 　年　　1 　　月　　14　　日
                                    書記官  胡家寧
附錄本判決論罪法條：　　
刑法第339條
意圖為自己或第三人不法之所有，以詐術使人將本人或第三人之
物交付者，處五年以下有期徒刑、拘役或科或併科五十萬元以下
罰金。
以前項方法得財產上不法之利益或使第三人得之者，亦同。
前二項之未遂犯罰之。
　　
附表：
編號 被害人 詐騙手法 匯款時間、方式及金額 （單位：新臺幣） ㈠ 丑○○ （提告) 於108年1月13日下午2時許，假冒丑○○姪女婿，向丑○○佯稱處理法拍屋急需資金周轉，致丑○○陷於錯誤而依指示匯款。 1.於108年1月15日上午9時 44分許，匯款15萬元至戊○○上開第一銀行帳戶。 2.於108年1月15日上午9時46分許，匯款15萬元至戊○○上開安泰銀行帳戶。 3.於108年1月15日上午9時48分許，匯款20萬元至戊○○上開彰化銀行帳戶 4.於108年1月15日中午12時56分許，匯款11萬元至戊○○上開臺灣銀行帳戶。 ㈡ 丁○○ （提告） 於108年1月14日上午9時35分許，假冒警員，向丁○○偽稱其身分遭冒用；復佯以檢察官名義向之要求提供帳戶及資金核對，致丁○○陷於錯誤而依指示匯款。 1.於108年1月16日上午9時44分許，匯款5萬元至戊○○上開臺灣銀行帳戶。 2.於108年1月16日上午9時45分許，匯款3萬元至戊○○上開臺灣銀行帳戶。 3.於108年1月16日上午9時52分許，匯款1萬元至戊○○上開臺灣銀行帳戶。 4.於108年1月16日上午9時59分許，匯款3萬元至戊○○上開臺灣銀行帳戶。 5.於108年1月17日上午10時7分許，匯款3萬元至戊○○上開安泰銀行帳戶。 6.於108年1月17日上午10時8分許，匯款3萬元至戊○○上開安泰銀行帳戶。 7.於108年1月17日上午10時28分許，匯款2萬元至戊○○上開安泰銀行帳戶。 ㈢ 乙○○ （未提告） 於108年1月16日上午某時，佯以乙○○同事名義，向乙○○借款，致乙○○陷於錯誤而依指定匯款。 於108年1月17日下午1時許，匯款8萬元至戊○○上開臺灣銀行帳戶。 ㈣ 壬○○ （提告） 於108年1月17日上午11時6分許，佯以壬○○友人名義，向壬○○借款，致壬○○陷於錯誤而依指示匯款。 於108年1月17日中午12時5分許，匯款10萬元至戊○○上開臺灣銀行帳戶。 ㈤ 己○○ （提告） 於108年1月17日上午9時15分許，佯以己○○友人名義，向己○○借款，致己○○陷於錯誤而依指示匯款。 於108年1月17日上午10時51分許，匯款3萬元至戊○○上開彰化銀行帳戶。 ㈥ 甲○○ （提告） 於108年1月16日上午11時18分許，佯以甲○○親友名義，向之借款，致甲○○陷於錯誤而依指示匯款。 於108年1月16日下午1時   44分許，匯款3萬元至范   先雄上開第一銀行帳戶。 ㈦ 庚○○ （提告） 於108年1月17日上午10時許，佯以庚○○兒子友人名義，偽稱其子急需現金周轉，致庚○○陷於錯誤而依指示匯款。 於108年1月17日上午10時45分許，匯款13萬6,000元至戊○○上開第一銀行帳戶。 ㈧ 丙○○ （提告） 於108年1月16日中午12時許，佯以丙○○友人名義，向之借款，致丙○○陷於錯誤而依指示匯款。 於108年1月16日下午1時49分許，匯款8萬元至戊○○上開彰化銀行帳戶。 ㈨ 子○○ （提告） 於108年1月17日上午10時47分許，佯以子○○朋友名義，向之借款，致子○○陷於錯誤而依指示匯款。 於108年1月17日上午11時25分許匯款10萬元至戊○○上開彰化銀行帳戶。 ㈩ 辛○○ （提告) 於108年1月17日上午9時30分許，佯以辛○○朋友名義，向之借款，致辛○○陷於錯誤而依指示匯款。 於108年1月17日上午11時50分許，匯款3萬元至戊○○上開彰化銀行帳戶。